臺灣士林地方法院刑事判決
111年度金訴字第39號
公  訴  人  臺灣士林地方檢察署檢察官
被      告  曾苡婷


選任辯護人  洪建全律師（法律扶助律師）
上列被告因違反洗錢防制法等案件，經檢察官提起公訴（110年
度偵字第10631號），本院判決如下：
    主  文
曾苡婷無罪。
    理  由
一、公訴意旨略以：被告曾苡婷明知一般人申請金融帳戶使用並
    無困難，而無故取得他人金融帳戶使用之行徑常與財產犯罪
    密切相關，且得預見將自己帳戶及提款卡提供予不認識之他
    人使用，可能幫助掩飾或隱匿他人因犯罪所得財物，致使被
    害人及警方追查無門，詎仍基於幫助詐欺及洗錢之未必故意
    ，於民國109年12月7日前某日，將其所申辦之國泰世華銀行
    帳號000-000000000000號帳戶（下稱國泰世華帳戶）之帳號
    提供給詐欺集團成員匯款使用。嗣該詐欺集團成員意圖為自
    己不法所有，於109年12月7日9時許，撥打電話向告訴人魏
    貴蘭佯稱為其姪子急需借款，致其陷於錯誤，於同日15時2
    分許、翌日10時39分許，分別匯款新臺幣（下同）20萬元、
    10萬元至曾苡婷所申辦之上開國泰世華銀行帳戶內，旋遭詐
    欺集團成員游素蓮（所涉詐欺罪嫌另由臺灣宜蘭地方檢察署
    偵辦）持該帳戶提款卡提領。嗣因告訴人魏貴蘭發覺有異，
    報警處理，始查悉上情。因認被告涉犯刑法第30條第1項前
    段、第339條第1項之幫助詐欺取財及洗錢防制法第14條第1
    項之幫助洗錢罪嫌。
二、按傳聞法則之設，係為保障被告之反對詰問權，故於無罪判
    決，縱然法院採用無具證據能力之證據，作為判斷依據，對
    於被告而言，既無不利益，自毋庸贅述所依憑之證據資料究
    竟有無證據能力，以符合判決精簡原則之要求(最高法院104
    年度台上字第1374號判決意旨可參)。是被告既經本院認定
    犯罪不能證明（詳後述），揆諸上開說明，即不再論述本判
    決以下所援引傳聞證據之證據能力，合先敘明。
三、次按犯罪事實應依證據認定之，無證據不得認定犯罪事實；
    不能證明被告犯罪者，應諭知無罪之判決，刑事訴訟法第15
    4條第2項、第301條第1項分別定有明文。又認定不利於被告
    之事實，須依積極證據，苟積極證據不足為不利於被告事實
    之認定時，即應為有利於被告之認定，更不必有何有利之證
    據；認定犯罪事實所憑之證據，雖不以直接證據為限，間接
    證據亦包括在內，然而無論直接或間接證據，其為訴訟上之
    證明，須於通常一般之人均不致有所懷疑，而得確信其為真
    實之程度者，始得據為有罪之認定，倘其證明尚未達到此一
    程度，而有合理之懷疑存在時，仍不能遽為有罪之認定。
四、公訴意旨認被告涉有上揭罪嫌，無非以被告於警詢及偵查中
    之供述、110年9月24日偵訊筆錄（欲證明被告自該次偵訊後
    至110年10月15日檢察官提起本件公訴前，並未補提其提供
    帳戶過程之LINE對話紀錄）、告訴人魏貴蘭警詢中之指訴、
    國泰世華商業銀行存匯作業管理部110年2月26日國世存匯作
    業字第1100024935號函檢附被告帳戶開戶資料及交易明細、
　　110年10月1日國世存匯作業字第1100158201號函、110年10
    月13日國世存匯作業字第1100164661號函各1份，為其主要
    論據。訊據被告雖供承於109年12月7日前某日，有將上揭國
    泰世華帳戶之提款卡及密碼依他人指示寄出一節，然堅詞否
    認有何幫助詐欺取財、幫助洗錢犯行，辯稱略以：對方是很
    久以前在交友軟體認識的朋友「鄭閔謙」，我沒跟他見過面
    ，我於109年12月4日在便利商店寄出國泰世華、中國信託的
    提款卡、密碼，寄給他就是為了個人信用貸款，看看我的信
    用貸款能夠貸款多少，而且我有註明只能使用於貸款，因為
    他說我的帳面不好看，可以幫我做融資，可以用特殊管道幫
    我美化帳戶等語。
五、經查：
（一）上開國泰世華帳戶原為被告本人所申設，被告於109年12
　　月4日16時48分許，在臺北市○○區○○○路00巷0號統一超商東
    華門市，依通訊軟體LINE自稱「鄭閔謙」之人指示，將上開
    國泰世華帳戶併同其所申設另一中國信託銀行帳號00000000
    0000號帳戶（下稱中國信託帳戶）之提款卡及密碼（書寫在
    紙張上），以交貨便方式寄送至「鄭閔謙」指定之統一超商
    門市與收件人等情，為被告所坦認，復有國泰世華商業銀行
    存匯作業管理部110年2月26日國世存匯作業字第1100024935
    號函檢附被告帳戶開戶資料、中國信託商業銀行股份有限公
    司110年1月8日中信銀字第110224839005157號函檢附被告帳
    戶開戶資料、被告提出「鄭閔謙」所傳送之身分證正反面與
    二人對話紀錄截圖、109年12月4日統一超商交貨便收據各1
    份在卷可憑（見110偵10631卷第85至88、185至194頁，110
    偵8333卷第80至81頁）；再被告將上開帳戶資料寄出後，流
    入不詳詐欺集團所持有，嗣該詐欺集團成員於109年12月7日
    9時許，撥打電話向告訴人魏貴蘭佯稱為其姪子急需借款，
    致告訴人陷於錯誤，於同日15時2分許、翌日即同年月8日10
    時39分許，分別匯款20萬元、10萬元至被告上揭國泰世華帳
    戶內，且旋遭該詐欺集團成員持提款卡提領一空等節，為告
    訴人魏貴蘭於警詢時指訴甚明，另有前引被告國泰世華商業
    銀行存匯作業管理部函文檢附被告帳戶之交易明細、告訴人
    之聯邦銀行北中壢分行匯款單2紙、聯邦銀行北中壢分行存
    摺影本、匯入被告國泰世華帳戶交易紀錄、內政部警政署反
    詐騙諮詢專線紀錄表、桃園市政府警察局中壢分局中壢派出
    所受理詐騙帳戶通報警示簡便格式表、受理各類案件紀錄表
    、受理刑事案件報案三聯單各1份附卷可佐（見110偵10631
    卷第71至73、89頁，110偵8333卷第52至53、55至57頁）。
    以上事實，先堪認定。
（二）前揭事實雖足以證明被告寄送出之帳戶資料確遭某不詳詐
　　欺集團作為向告訴人遂行詐欺取財犯行暨洗錢所用，惟詐欺
　　集團成員取得他人帳戶資料之可能原因多端，或因帳戶持有
　　人因有利可圖而主動提供，抑或於無意間洩漏，甚或因遭詐
　　騙、脅迫始提供，並非必然係出於幫助該詐欺集團成員詐取
　　財物及洗錢之不確定故意而為。苟行為人提供金融帳戶資料
　　予他人時，主觀上並無詐欺犯罪或洗錢之認識，自難僅憑被
　　害人遭詐騙之款項係轉入或匯入被告帳戶，即認應構成詐欺
　　取財及洗錢犯行，尚需衡酌行為人所辯提供帳戶資料之原因
　　是否可採，並綜合行為人之素行、教育程度、財務狀況與行
　　為人所述情節之主、客觀情事，本於推理作用、經驗法則，
　　以判斷行為人主觀上有無詐欺取財及洗錢之犯意。從而，本
　　件應予審究者為：被告究竟係基於何原因而寄送其上開帳戶
　　資料予他人，及被告對於帳戶資料可能遭他人作為詐欺取財
    及掩飾或隱匿特定犯罪所得財物之工具，其主觀上有無認識
    或預見。
（三）查被告除前開辯解外，於警詢、偵查時供稱略以：因為我
　　想辦融資信貸，「鄭閔謙」告訴我他們公司可以幫我把帳做
    得好看一點。「鄭閔謙」說可以幫我貸到40萬元，他先請我
    拍工作證件跟自然人憑證給他，並要我將銀行提款卡寄給他
    ，因為他要幫我包裝工作年資及銀行往來資料，以及後續貸
    款下來後要入帳的銀行帳號。我有問貸款為何要寄提款卡給
    他，對方回答我說，因為他們替我包裝，所以用公司的資金
    暫時存到我的帳號裡，讓我帳面上的金額數字比較好看，貸
    款下來之後，公司必須先提領出暫借給我的資金，所以才要
    我的提款卡跟密碼。我的個資也有告訴對方，也有說僅供個
    人信貸使用，不能用在其他法律用途，鄭先生也有強調這點
    ，也有附上他的身分證影本，身份證照片是鄭閔謙自己拍給
    我的。我之前辦過車貸，跟和潤公司，和潤公司的人是我的
    親戚，當面協助我辦理車貸，我是將我的車抵押貸款。但因
    為對方跟我說這是信貸試算，跟一般車貸不一樣，提供密碼
    是因為對方說會把金額匯到我的帳戶，讓我帳戶帳面上好看
    ，貸款額度可以比較高，他還說這樣子公司撥款紀錄他們也
    可以掌握，我當下就相信對方，之後才發現不對勁等語（見
    110偵8333卷第19至20、22、34、384至385頁）。且查：
　1.依據被告所述，其交付帳戶資料之緣由，係因「鄭閔謙」自
    稱信貸公司人員，並提出「鄭閔謙」之國民身分證照片，向
    被告承諾不會用貸款外之其他用途，再以「美化帳戶以利核
    撥貸款」、「渠公司會先提供資金匯入被告帳戶」、「嗣後
    撥款時需要提款卡及密碼提領公司暫借之資金」等話術取信
    被告，此等過程，被告雖已無法提出其與「鄭閔謙」之完整
    對話紀錄，但由被告事後確能提出「鄭閔謙」之國民身分證
    照片、以及「鄭閔謙」向其推銷信用貸款過程中，曾提及「
    如果卡片料遺失或任何法律問題有我本人鄭閔謙負責」、「
    你的款項、卡片有我鄭閔謙負責的，協助曾苡婷小姐承辦個
    人信貸」、「小弟證件拍給你」等對話紀錄截圖（見見110
    偵10631卷第185至192頁），堪認被告所述交付帳戶資料之
    原因與過程，應可採信。
　2.兼以被告過往辦理車貸之經驗，係由親戚協助辦理，被告顯
    非熟悉貸款實務或有具豐富經驗之人，復參被告於本院準備
    程序時供稱：我109年11月考進中油，109年9、10月我有辦
    車貸，拿我名下的車子去跟和潤借20萬元，我瞞著家人去借
    款。考進中油後因為前三個月實習生的薪水較低，薪水不夠
    我償還每個月和潤的貸款，我每個月要償還和潤快8000元，
    總共分36期等語（見金訴卷第53頁），則以被告當時甫開始
    繳納車貸，負債在身，在工作收入不敷繳納車貸分期款項，
    面臨「鄭閔謙」以前開手法、話術向其推銷個人信貸下，被
    告因此無法即時察覺事有蹊蹺，自不宜「事後」以「理性客
    觀人」之角度，要求被告在當下亦必須同為「具有一般理性
    而能仔細思考後作成決定之人」，而應將其提供帳戶時之時
    空、背景納入考量，若提供帳戶者確有受騙之可能性，又能
    提出具體證據足以支持其說法，基於無罪推定原則，即應為
    其有利之認定。
  3.觀諸被告之國泰世華帳戶交易明細內容（見110偵8333卷第7
    8至79頁），顯示被告於109年12月4日16時48分許寄送帳戶
    資料前，於當日及前一日有3次提款餘額之情形，而寄送前
    最後一筆交易為當日16時29分許，提款1000元後，帳戶仍有
    餘額1萬2393元；而告訴人於109年12月7日15時2分許因受騙
    匯入20萬元前，於109年12月5日12時15分許，則有一筆「轉
    帳支出(信用卡)1萬元」之交易紀錄，使該帳戶在開始為本
    件詐欺集團所使用前，仍有剩有餘額2393元。被告對此供稱
    ：109年12月5日我是將帳戶內的錢清空，將帳戶的錢轉匯至
    國泰世華銀行帳戶繳信用卡款。我只有國泰世華帳戶有開立
    網路銀行，是用指紋辨識，我沒有提供網路銀行給對方，但
    對方有誘導我，問我有沒有提乾淨，他一直強調要清乾淨，
    就是把帳戶內的錢清乾淨，1萬元是我用網路銀行多繳進去
    ，把我實體帳戶的錢轉到信用卡可以刷的額度，使用信用卡
    時帳戶內要有餘額，有點類似一卡通。12月3日14時6分至12
    月4日16時29分這幾筆存入支出是我在卡片還沒寄出前，由
    我自己操作，不是對方要我做什麼，是我自己要消費等語（
    見110偵10631卷第141頁，金訴卷第98至100頁）。互核觀之
    ，可知被告在寄送其國泰世華帳戶之提款卡及密碼時，帳戶
    內仍有多達1萬2393元之餘額，而在寄送後，亦係因「鄭閔
    謙」要求其帳戶內勿留餘額，被告始操作網路銀行從實體帳
    戶轉匯1萬元至信用卡可刷額度，即便如此，帳戶內仍有239
    3元之餘額未作任何處理。則被告若於寄送帳戶資料前，已
    具有幫助他人詐欺取財、洗錢之不確定故意，衡情為免自身
    平白蒙受損失，應會將帳戶內餘額全數提領或轉匯至其他帳
    戶為是，由上揭交易明細內容及被告所述，堪信被告確係因
    相信帳戶資料將作為信貸使用，而無其他用途，始依「鄭閔
    謙」之指示而寄出。
　4.此外，「鄭閔謙」固向被告表達欲以「美化帳戶」之方式讓
    被告可順利核貸，而有製造不實財力證明，欺瞞銀行之嫌。
    惟銀行就貸款設有相當之門檻，無非係因其承擔風險之意願
    較民間貸款業者保守，故挑選貸款對象較嚴格，然借款者未
    必均自始無清償能力或嗣後必然欠債不還，而具有使銀行陷
    於錯誤以交付款項之詐欺故意，是尚難認有「美化帳戶」行
    為者即必然構成詐欺取財。退步言之，縱令被告主觀上已有
    認知「美化帳戶」係在對銀行詐欺取財，然此與本件公訴書
    意旨所指被告涉嫌之幫助詐欺取財犯行，其對象不同、行為
    （詐術內容）有別、侵害之法益互異，分屬二事，難以單憑
    被告知悉將以不正當途徑申辦信貸，即推認被告具有幫助本
    件詐欺集團對告訴人詐欺取財之不確定故意。
（四）被告將上開帳戶資料寄出後，嗣其察覺異狀時，已立即採
　　取報警處理之作為，後續並將其手機內所保留事證提供予警
　　方偵辦：
　1.被告於109年12月10日、110年1月20日警詢時均曾提及：「
    鄭閔謙」109年12月9日11時許，要求我在帳戶裡面匯款3萬
    至5萬元，作為跟這個帳戶有互動的現象，但他沒指定要跟
    哪一家銀行互動，當下我就感覺非常奇怪，所以就直接去刷
    本子，才知道有這麼多莫名其妙的人在我帳戶中出入，我試
    圖與「鄭閔謙」聯絡，但聯絡不到，當日13至14時，我就立
    即把提款卡報失了。「鄭閔謙」原答應我在109年12月7日12
    時前貸款會入帳，我因工作的關係，沒有特別去注意貸款有
    無入帳，是12月9日11時許，對方打給我說，貸款沒下來的
    原因是因為年底金管會會查帳，我跟他們公司沒有資金往來
    ，所以要我籌10萬元匯到他們公司的帳戶裡，貸款才會下來
    ，我答應他去籌錢，掛完電話後，我就接到銀行簡訊通知說
    有一筆款項入帳，我覺得很奇怪，就拿銀行的存摺去刷，才
    發現我的國泰世華跟中國信託帳戶都陸續有不明款項的存提
    紀錄，當下我馬上電話掛失我寄給對方的提款卡，當日下午
    並前往派出所報警處理等語（見110偵8333卷第20、35頁）
    。依被告所述可知，在被告寄出帳戶資料並間隔5日後，自
    稱「鄭閔謙」之人主動與被告聯繫，解釋無法如期核貸撥款
    之原因，且變更原先向被告推銷信貸時，將由渠公司提供資
    金美化帳戶之說法，兼以寄出之帳戶開始有不明款項進出，
    被告始察覺異狀，並旋即採取掛失提款卡及報警之積極作為
    。
  2.再者，被告確於警方得悉被告之上開2個帳戶成為警示帳戶
    ，且陸續出現被害人，而將被告列為嫌疑人，通知被告於10
    9年12月10日製作警詢筆錄前，即於109年12月9日14時45分
    許，至臺北市政府警察局北投分局永明派出所，以其銀行帳
    戶有非本人使用之紀錄為由向警員報案；另於110年1月20日
    23時41分許，被告又再度前往永明派出所，以其遭自稱「鄭
    閔謙」之人詐騙2張提款卡為由向警員報案，並表示欲對「
    鄭閔謙」提出告訴，警方於製作被告之報案筆錄後，即於11
    0年1月21日1時21分許，正式受理報案並開立報案三聯單交
    予被告等節，有被告於上開2日製作之筆錄、臺北市政府警
    察局北投分局永明派出所109年12月9日受理案件登記表、同
    派出所110年1月21日受理各類案件紀錄表、受理刑事案件報
    案三聯單各1份存卷可參（見110偵8333卷第19至22、25至26
    、30、32至35頁），足見被告供稱其察覺異狀後便立即報警
    處理一事可信屬實外，亦證被告首次報警時，因永明派出所
    警員認為尚未出現被害人，當下僅為被告登記報案內容，未
    有其他相關處理，乃至110年1月20、21日，被告再度前往報
    案時，因被告寄出之帳戶成為警示帳戶，且已有被害人，永
    明派出所警員始正式受理被告報案，惟警方之受理與否，應
    無礙被告在第一時間即有採取報警動作之認定。　
　3.檢察官雖以110年9月24日偵訊筆錄為據（見110偵10631卷第
    139至143頁），認被告原承諾該次庭後之2週內將補提上揭
    帳戶資料提供過程之LINE對話紀錄，然迄至同年10月15日檢
    察官起訴前，被告並未將之提出予檢察官。惟查：被告2次
    至永明派出所報案，並對「鄭閔謙」提出詐欺告訴後，因被
    告寄出帳戶資料，亦為涉嫌詐欺、洗錢犯行之嫌疑人，全案
    後續移送由臺北市政府警察局北投分局偵查隊偵辦，而被告
    於110年3月18日經北投分局楊承翰偵查佐對其製作警詢筆錄
    時，已將其當時手機內仍留存且與本件案發過程相關之照片
    提供予警方為後續偵辦，此有臺北市政府警察局北投分局楊
    承翰偵查佐以電子郵件傳送由被告提出之手機內蒐證照片10
    張、將嫌疑人鄭閔謙函送臺灣臺中地方檢察署偵辦之資料1
    份在卷可證（見金訴卷第75至83頁）。由被告於當時提供予
    警方之照片內容可知，就「鄭閔謙」國民身分證及其僅保留
    與「鄭閔謙」之部分對話紀錄等截圖照片，實與偵查中由被
    告之辯護人於110年11月11日所提答辯狀檢附之被證四至被
    證六等證據資料尚無不同（見110偵10631卷第175至177、18
    5至195頁）。足見，被告雖曾向檢察官表示將補提其寄送帳
    戶資料過程之LINE對話紀錄，然被告實際上於案發後所能提
    供者，並非完整之對話紀錄，且被告於110年3月18日即曾將
    手機內所保留之相關蒐證照片提供予警方，嗣於檢察官偵查
    中雖有遲延，但於110年11月11日終由辯護人為其提出，堪
    認被告並無虛構其因辦理信貸，始將帳戶資料提供予「鄭閔
    謙」一事，亦無刻意不將有利於己之證據提出之情況。
（五）檢察官另以國泰世華商業銀行存匯作業管理部110年10月1
    日國世存匯作業字第1100158201號函、110年10月13日國世
    存匯作業字第1100164661 號函為據（見110偵10631卷第157
    、163頁），認定本件被告之國泰世華帳戶係由警方通報為
    警示帳戶，顯非被告接獲銀行通知該帳戶有多筆款項匯入時
    ，由被告撥打電話向銀行凍結帳戶，因認被告所辯不足採信
    。惟查：
　1.被告上開中國信託帳戶之提款卡，確曾於109年12月9日，以
    撥打銀行24小時客服專線之方式辦理掛失，此有中國信託商
    業銀行股份有限公司110年5月17日中信銀字第110224839128
    217號函檢附掛失紀錄表1份存卷可憑（見110偵8333卷第343
    至344頁）。
　2.至檢察官雖以上開國泰世華商業銀行之2份函文，認被告並
    未有掛失其國泰世華帳戶提款卡之作為，此部分亦有卷內國
    泰世華商業銀行存匯作業管理部110年5月19日國世存匯作業
    字第1100080353號函所檢附之掛失紀錄表，同未顯示被告帳
    戶曾於109年12月9日有過掛失提款卡之紀錄（見110偵8333
    卷第341至342頁）。實則，被告所申辦之國泰世華帳戶提款
    卡，為兼具VISA信用卡功能之提款卡，被告亦偶爾作為信用
    卡使用，此據被告於本院準備程序時供明在卷（見金訴卷第
    98至99頁），另被告於109年3月18日提供予北投分局楊承翰
    偵查佐之手機內蒐證照片中，曾拍攝其寄出2張提款卡前之
    卡片正背面狀態，其中國泰世華帳戶之提款卡背面，係該卡
    帳號「000000000000」，然提款卡正面則為該卡VISA帳號「
    4283-XXXX-0000-0000」（第4至8碼受限於照片清晰度無法
    確認，見金訴卷第77至79頁），又被告確於109年12月9日13
    時55分許，曾向國泰世華商業銀行申請掛失卡號「4283-XXX
    X-XXXX-3075」之VISA卡，此有該銀行111年1月17日出具之
    掛失證明影本1紙附卷可考（見金訴卷第65頁）。足證檢察
    官所根據之上開國泰世華商業銀行函文，應僅針對被告之金
    融帳戶帳號查證，而未及於同卡之VISA帳號，始生被告未於
    109年12月9日未有掛失紀錄之結論。從而，被告辯稱其察覺
    異狀時，即向國泰世華商業銀行掛失提款卡（被告於偵查時
    係稱凍結帳戶），應為真實。且由被告之國泰世華帳戶交易
    明細亦可得知，正因被告於109年12月9日13時55分許掛失提
    款卡，帳戶內仍有其他被害人匯入之款項達6萬9000餘元因
    而圈存（見110偵8333卷第79頁），致本件詐欺集團成員無
    法再為提領，顯見被告應無容任取得其金融帳戶提款卡之人
    為非法使用，否則被告當無可能在帳戶內仍有近7萬元不明
    款項時，即為上開掛失舉動。　　　
（六）又該名自稱「鄭閔謙」之人，因被告所提供之「鄭閔謙」
　　國民身分證截圖上有詳細年籍資料，檢察官於偵查時原依址
    傳喚鄭閔謙以證人身分到庭調查，嗣該次庭期取消，惟鄭閔
    謙後續仍透過公務電話表示其並不認識被告，亦未任職借貸
    公司，但其先前確因辦理貸款曾提供身份證件予他人，故認
    被告所提自稱「鄭閔謙」之人應係盜用其身分，鄭閔謙事後
    復提出其於109年9、10月間因辦理貸款而與對方交談並提供
    國民身分證之紀錄供檢察官偵辦等情，有臺灣士林地方檢察
    署110年5月17日公務電話紀錄1份、鄭閔謙所提供之LINE對
    話紀錄7張附卷可稽（見110偵8333卷第349、355至361頁）
    。此外，因被告業於110年1月20日對「鄭閔謙」提出詐欺告
    訴，嗣經臺北市政府警察局北投分局依「鄭閔謙」國民身分
    證所示戶籍地函送臺灣臺中地方檢察署偵辦；另於109年11
    月間，「鄭閔謙」之國民身分證亦曾為不明人士所使用，且
    如同本件提出該張國民身分證照片藉以取信借款人一般，亦
    使該案告訴人陳昱華陷於錯誤而依指示交付帳戶資料；至被
    告、陳昱華雖均對鄭閔謙提出詐欺告訴，然經偵查後，檢察
    官均認不能排除鄭閔謙之國民身分證有被盜用情形，故而皆
    對鄭閔謙為不起訴處分確定等情，有臺灣臺中地方檢察署11
    0年度偵字第13960號、臺灣新北地方檢察署110年度偵字第1
    4023號不起訴處分書2份存卷為憑（見金訴卷第85至93頁）
    。由此以觀，本件非無可能係詐欺集團成員利用「鄭閔謙」
    之個人資料，冒充「鄭閔謙」後向被告或其他被害人騙取帳
    戶資料，供日後向不特定民眾詐欺取財得手後，作為受騙民
    眾匯款之人頭帳戶使用。甚且，依上開2份不起訴處分書內
    容即知，並非僅有被告基於個人貸款原因而寄出帳戶資料，
    現實中確亦有其他人基於相同事由進而交付帳戶資料，足徵
    自稱「鄭閔謙」之人所使用之話術、手法確有引人受騙之可
    能。
（七）現今詐欺集團各種詐欺手法固屢經政府強力宣導及媒體大
　　幅報導，猶常見社會各階層民眾受騙，故關於社會事物之警
    覺程度及風險評估，因人而異，核與教育程度、從事職業為
    何，尚無必然關連；況個人認知能力，常因所處客觀環境因
    素干擾影響，於急迫、忙亂或資訊不對等時，尤為明顯，甚
    或對於外界事物之判斷能力嚴重下降，而無察覺任何異狀或
    未為合乎常理決定。又我國警方現積極查緝利用人頭帳戶而
    實施詐欺取財之犯行，詐欺集團價購取得人頭帳戶已屬不易
    ，遂藉由刊登廣告，假借應徵工作、代辦貸款之名，同時利
    用求職者或經濟弱勢者急於謀職、貸款，往往願意遷就僱用
    者或代辦者要求之弱點，詐欺取得人頭帳戶，並趁帳戶提供
    者未及發覺前，充為人頭帳戶而供詐欺取財短暫使用者，乃
    時有所聞。又金融機構對無擔保品貸款之申請者申請貸款趨
    於嚴格，如信用具有瑕疵，復無擔保品而需款孔急者，轉向
    接受地下錢莊高額利息或代辦公司高額代辦費用藉以貸款情
    形，屢見不鮮，實難期待民眾於此情境尚能理性辨別是否為
    詐欺集團佯裝銀行貸款部門人員、代辦公司騙取金融帳戶資
    料使用。且詐欺集團經常演練純熟而具說服力之詐欺模式，
    致使部分人誤信為真，因而陷於錯誤，採取常人認為不可思
    議交付或轉帳鉅額金額之舉動。若一般民眾既因詐欺集團成
    員施用詐術而陷於錯誤，進而交付鉅額財物，則金融帳戶之
    持有人亦可能因相同原因陷於錯誤而交付提款卡等帳戶資料
    ，自不能徒以客觀合理之智識經驗為基準，遽推論被告必具
    相同警覺程度，而對構成犯罪之事實必有預見。倘提供帳戶
    者可能受騙而交付其金融帳戶提款卡及密碼，尚無法確信係
    出於直接故意或間接故意為之，而仍有合理懷疑存在時，自
    應為有利於行為人之認定。
六、綜上所述，本件被告辯稱其因辦理個人信用貸款，始將國泰
    世華帳戶之提款卡與密碼寄出，應堪採信，不能僅憑其將帳
    戶資料交付予他人之客觀事實，即謂被告對於他人將持其所
    交付之帳戶作為實行詐欺取財犯行有所預見，或認被告有容
    任他人為不法使用之主觀犯意。從而，本件依檢察官所提出
    之證據，尚未達於一般人均可認被告有公訴意旨所指幫助詐
    欺取財、幫助洗錢犯行之確信心證，而仍存有合理懷疑，其
    犯罪尚屬不能證明，既不能證明被告犯罪，揆諸前揭法條及
    判例意旨，自應為被告無罪之諭知。
七、至臺灣士林地方檢察署檢察官另以110年度偵字第8333、126
    22號移送併辦之犯罪事實，因原起訴之犯罪事實（同署110
    年度偵字第10631號）業經本院為無罪之諭知，則移送併辦
    部分與原起訴部分間，即不生實質上一罪或裁判上一罪關係
    ，非原起訴效力所及，本院無從併予審究，應退由檢察官另
    為適法之處理，併此敘明。　　　　　　 
據上論斷，應依刑事訴訟法第301條第1項，判決如主文。
本案經檢察官郭千瑄提起公訴，檢察官郭騰月到庭執行職務。
中　　華　　民　　國　　111 　年　　6 　　月　　28　　日
                  刑事第三庭　審判長法  官  蕭文學
　　　　　　　                  　　法  官  葛名翔
　　　　　　　　　                  法  官  李東益
以上正本證明與原本無異。
如不服本判決應於收受送達後20日內向本院提出上訴書狀，並應
敘述具體理由。其未敘述上訴理由者，應於上訴期間屆滿後20 
日內向本院補提理由書 (均須按他造當事人之人數附繕本 )「切
勿逕送上級法院」。
                                    書記官  謝涵妮
中　　華　　民　　國　　111 　年　　6 　　月　　28　　日